【裁判字號】    97,消債抗,306
【裁判日期】    971208
【裁判案由】    聲請更生程序
【裁判全文】
臺灣高雄地方法院民事裁定           97年度消債抗字第306號
抗  告  人  甲○○○
列抗告人因消費者債務清理條例聲請保全處分事件，對於中華民
國97年9 月10日本院97年度審消債更字第2234號裁定提起抗告，
本院裁定如下：
    主  文
抗告駁回。
抗告程序費用新台幣壹仟元由抗告人負擔。
    理  由
一、抗告意旨略以：原裁定以鈞院96年度執全字第7150號（合併
    案號97年度執全字第2 號）執行事件辦理假扣押查封在案，
    短期內應無立即遭拍賣變賣之虞。又鈞院97年度司執字第62
    376 號、第74534 號強制執行事件，已依法預留聲請人必要
    生活費用，未影響抗告人所需之必要生活費用為由，駁回本
    件聲請。惟前揭強制執行扣押抗告人薪資並移轉予債權人受
    償者，並非所有債權銀行均參與分配，且扣押之薪津債權為
    日後更生方案清償之基礎，倘於裁定開始更生程序前仍持續
    扣薪受償，豈非悖於消費者債務清理條例（下稱消債條例）
    第19條之立法精神，是為維持債權人間之公平受償，確保抗
    告人經濟生活之重建，就抗告人之財產保全處分自有聲請之
    必要。且抗告人名下坐落於高雄市○○區○○街45號3 樓建
    物，業遭查封在案，如未獲鈞院裁定准予保全，仍會依照執
    行程序進行拍賣變賣程序，亦有違消債條例第19條之立法精
    神。原裁定遽以未影響抗告人所需生活必要費用而駁回聲請
    ，自非合法妥適，爰依法提起抗告。並聲明：原裁定廢棄，
    准予宣告保全處分。
二、按法院就更生或清算之聲請為裁定前，得因利害關係人之聲
    請或依職權，以裁定為下列保全處分：(1)債務人財產之保全
    處分。(2)債務人履行債務及債權人對於債務人行使債權之限
    制。(3)對於債務人財產強制執行程序之停止。(4)受益人或轉
    得人財產之保全處分。(5)其他必要之保全處分。消債條例第
    19條第1 項定有明文。而觀條文係規定「得」字，可知是否
    裁定准許保全處分，法院擁有裁量權，非經利害關係人聲請
    ，即必須裁定准許保全處分。又該條之立法目的，乃在於維
    持債權人間之公平受償及使債務人有重建更生之機會，是以
    ，法院是否裁定准許保全處分，必須斟酌保全處分是否有助
    於債權人公平受償或債務人重建更生機會等目的之達成，若
    無助於上開目的之達成，即無准許保全處分之理由。再者，
    債務人如何使用、處分其財產，為債務人個人之自由，基於
    憲法保障人民財產權意旨，不應輕易限制債務人使用其財產
    之自由，並債權人依法對債務人起訴或聲請強制執行，以實
    現私法上之權利，乃具體展現憲法所保障之訴訟權及財產權
    ，故法院是否裁定准許保全處分，尚須斟酌對債務人使用財
    產及債權人行使權利等自由所為之限制，是否合理、適當。
三、又按，消債條例採重建型之更生及清算型之清算程序雙軌制
    。更生程序，原則上係以債務人所提出之更生方案為基礎，
    經債權人會議可決、法院認可後，債務人即依該權利變動後
    之方案履行債務，故其現有財產並未於程序中受變價而喪失
    ，是以其於程序開始後之薪資或其他收入作為償債財源，而
    公平分配予債權人。且債權人聲請強制執行，如因變賣債務
    人之責任財產，以致其喪失居住處所，而失其生活存立之基
    礎，或對其生活來源、經營業務所得、生財之機器設備為強
    制執行，以致債務人無法繼續生活，或營業活動發生障礙，
    致妨礙債務人之重建更生，則基於保障債務人重建更生之機
    會，法院自應裁定准許保全處分，以限制債權人提起訴訟、
    實施強制執行行為，然並非債權人之任何強制執行行為，均
    屬有礙債務人之重建更生，而應一律限制之，蓋債權人之強
    制執行行為，如未使債務人喪失居住處所，且對債權人之營
    業活動及日後薪資、收入，並無影響，而未妨礙債務人之重
    建更生，基於保障債權人行使權利之自由，即無准予保全處
    分之理由。
四、經查，抗告人自承其所有之不動產現僅遭假扣押之查封執行
    ，此於其更生聲請經准許前之短期內亦應無遭拍賣變價之虞
    ，且其薪資債權遭強制執行，僅造成抗告人可運用之資金變
    少，並未致其喪失生活來源，且未因此造成抗告人日後無法
    繼續取得薪資，影響其日後收入之虞，是該強制執行並未侵
    害抗告人重建更生之機會。據此，抗告人以維護其重建更生
    之機會為由，聲請保全處分，難認有據。次查，本件抗告人
    並非聲請清算，不生分配清算財團之財產予債權人，為使多
    數債權人之債權能獲致公平之滿足，而有防杜債務人財產減
    少之必要。再依強制執行法對抗告人聲請強制執行，乃以公
    開、合法程序，實現其債權，而抗告人陳報之債權人為銀行
    或信用卡公司，均僱有金融及法律專業人員，得以知悉於取
    得執行名義後，就該強制執行程序聲明參與分配，以使自身
    債權獲得最大滿足，其等既未聲明參與分配，基於對債權行
    使自由之尊重，尚無特別限制強制執行行為之必要；基此，
    本件縱使裁定准許保全處分，並無助於達成債權人間公平受
    償之目的，是抗告人主張原審駁回其保全處分之聲請，已侵
    害其他債權人公平受償之權利云云，亦無可採。綜上，自難
    准許抗告人保全處分之聲請；是原審駁回抗告人保全處分之
    聲請，洵屬有據；從而，本件抗告為無理由，應予駁回。
五、據上論結，本件抗告為無理由，依消費者債務清理條例第15
    條，民事訴訟法第495 條之1 第1 項、第449 條第1 項、第
    95條、第78條，裁定如主文。
中    華    民    國    97    年    12    月    8     日
                  民事第五庭  審判長法  官  李昭彥
                                    法  官  洪榮家
                                    法  官  李育信
上為正本係照原本作成。
不得再抗告。
中    華    民    國    97    年    12    月    8     日
                                    書記官  林玉珊


司法院資訊處製作；財團法人民間司法改革基金會備份。
